臺灣屏東地方法院刑事判決　　　　　　　　　　　　　九十三年度易字第二七七號
　　公　訴　人　臺灣屏東地方法院檢察署檢察官
　　被　　　告　丁○○　男　三.
右列被告因竊盜等案件，經檢察官提起公訴（九十三年度偵字第四三號），本院判決
如左：
     主  文
丁○○無罪。
     理  由
一、公訴意旨略以：被告丁○○於民國九十三年一月九日，明知丙○○（丙○○所涉
    收受贓物部分，由本院另行審結）所駕駛未懸掛車牌自用小貨車一輛（車體引擎
    號碼四Ｇ八二Ｘ一○○九九三號，實際車牌號碼Ｋ二─三四二九號為乙○○所有
    ，於九十二年十一月二十八日六時許，在屏東縣屏東市○○路四六八巷口前失竊
    ），為來源不明之贓物，由丙○○教授連接方向盤機柱旁三條電線方式啟動並交
    付該車後仍予收受，並駕駛該小貨車欲前往屏東縣長治鄉榮華村，於同日十三時
    二十六分許，行經屏東縣長治鄉○○路一巷處，為警當場查獲，因認被告涉有收
    受贓物罪嫌。
二、按犯罪事實應依證據認定之，無證據不得認定犯罪事實。又不能證明被告犯罪者
    ，應諭知無罪之判決，刑事訴訟法第一百五十四條第二項、第三百零一條第一項
    分別定有明文。所謂證據，係指足以認定被告確有犯罪行為之積極證據而言，該
    項證據自須適合於被告犯罪事實之認定，始得採為斷罪資料。苟積極證據不足為
    不利於被告事實之認定時，即應為有利於被告之認定，更不必有何有利之證據（
    參照最高法院二十九年上字第三一０五號、三十年上字第八一六號判例），又事
    實之認定，應憑證據，如未能發現相當證據，或證據不足以證明，自不能以推測
    或擬制之方法，以為裁判基礎（參照最高法院四十年臺上字第八六號判例），且
    為刑事訴訟法上證明之資料，無論其為直接證據或間接證據，均須達於通常一般
    之人均不致於有所懷疑，而得確信其為真實之程度，始得據為有罪之認定，若其
    關於被告是否犯罪之證明未能達此程度，而有合理性懷疑之存在，致使無從形成
    有罪之確信，根據「罪證有疑，利於被告」之證據法則，即不得遽為不利於被告
    之認定（參照最高法院七十六年臺上字第四九八六號判例）。
三、本件公訴人認被告丁○○涉有贓物罪嫌，無非以前開車輛係乙○○所失竊，業據
    被害人乙○○於警詢中指訴明確，並有贓物領結一紙附卷可參，且被告由丙○○
    處收受上開車輛時，並未取得行車執照，該車又係由丙○○教導被告以方向盤機
    柱旁三條電線連接而發動，足見被告對該車輛應有贓物之認識，為其論據。訊據
    被告矢口否認有何贓物犯行，辯稱：丙○○告訴他該車係報廢車輛，於警方查獲
    當天，由丙○○交給他，請他開車去買便當，並無贓物之認識等語。
四、經查：
(一)、按刑法第三百四十九條關於贓物罪之規定，係針對行為人故意收受、搬運、寄藏
    、故買或牙保贓物而在事後助成他人財產犯罪目的之惡性予以處罰，並非藉此課
    一般人民以協助追贓之責。故收受贓物罪之罪責成立與否，實取決於能否積極證
    明行為人於收受該財產標的時，對於該標的物之不明來源具有認識，並出於犯罪
    之故意予以收受，致使原所有權人難以追及或回復為斷，苟未能證明被告自始有
    此犯意，縱然該標的物確為被告所持有或使用，均無從推斷被告於持有標的物之
    初，主觀上即具有贓物之不法認識。
(二)、前開未懸掛車牌、車體引擎號碼四Ｇ八二Ｘ一○○九九三號、實際車牌號碼Ｋ二
    ─三四二九號之自用小貨車，係乙○○所有，於九十二年十一月十八日六時許，
    在屏東市○○路四六六號住宅處失竊一情，業據乙○○於警詢中證述屬實，且有
    贓物保領結一紙在卷可稽（屏東縣警察局屏東分局屏警分刑字第０九三００００
    ００八八號警卷第八至第十頁、第十三頁），是上開車輛係屬贓物，應可認定。
    而九十三年一月九日十三時二十六分許，被告駕駛該車行經屏東縣長治鄉○○路
    一巷時，為警當場查獲之事實，迭為被告於警詢、偵查及本院審理中自承在卷，
    是上開車輛為被告持有使用之事實，亦可認定。惟觀之上開車輛外觀老舊，後車
    斗上所噴漆之車牌號碼多已脫落，僅隱約可見，且未懸掛車牌，有照片六紙在卷
    可稽（上開警卷第二六頁、第二七頁），以上開車輛外觀老舊程度，實與一般報
    廢車輛無異，縱無行車執照，且發動方式非以鑰匙插入為之，而以方向盤機柱旁
    三條電線連接發動，依常情亦非無可能，尚難以該車發動方式非以鑰匙為之，且
    無行車執照，即可逕認被告持有、使用之初，有贓物之不法認識。
(三)、雖被告辯稱：上開車輛係其與丙○○在屏東縣長治鄉○○路一巷工作，由丙○○
    交付予之，請其駕駛外出購買便當云云，惟被告所辯上情迭為同案被告丙○○於
    警詢、偵查及本院審理中否認在卷，辯稱：其不知該車之來源等語，證人戊○○
    於本院審理中亦證稱：其僅看過丁○○駕駛該車去買便當，並未見丙○○駕駛該
    車等語（本院卷第一一九至第一二０頁）；證人杜德興於偵查中證稱：其有請丙○○及甲○○○至屏東縣長治鄉○○路去割鐵，但未看過上開車輛，且據其所知
    ，丙○○當時並無車輛等語（九十三年度偵字第四一八號卷第六十至第六一頁）
    ，可認上開車輛是否曾為丙○○所持有、使用，並交付予被告，即非無疑，則被
    告所稱上開車輛自丙○○處所收受，尚屬不能證明，自難僅憑被告片面所供，逕
    自推測該車係被告自丙○○處所收受之贓物，故被告取得該車原因即有多種可能
    ，公訴意旨認被告向丙○○收受贓物，即屬無據。
(四)、綜上所述，被告被訴收受贓物之罪嫌尚屬不能證明，此外，復查無其他積極證據
    足資認定被告有何公訴人所指之收受贓物犯行，依前揭法條規定及說明，自應為
    被告無罪之諭知。
四、本件既經諭知被告無罪，公訴人聲請併案審理部分（九十三年度偵字第二八一三
    號）即難認與本件有何裁判上一罪之關係，此部份本院即無從審理，爰退請檢察
    官另行卓處，附此敘明。
據上論斷，應依刑事訴訟法第三百零一條第一項，判決如主文。
本案經檢察官何克昌到庭執行職務。
中　　　華　　　民　　　國　　九十四　　年　　　一　　　月　　二十一　　日
                                      臺灣屏東地方法院刑事第三庭
                                          審判長法  官  楊清安
                                                法  官  楊萬益
                                                法  官  柯雅惠
右正本證明與原本無異。
如不服本判決應於收受本判決送達後十日內向本院提出上訴書狀，其未敘述上訴理由
者，並得於提起上訴後十日內向本院補提理由書狀（均須按他造當事人之人數附繕本
 ）「切勿逕送上級法院」
                                          書記官  葉祝君
中　　　華　　　民　　　國　　九十四　　年　　　一　　　月　　二十一　　日
